---
Title: pesquia - Mulher lider
Author: Marcus Ramalho
bibliography: references.bib
---

# Análise - passo a passo

Após um primeiro tratamento dos dados no excel, importamos o arquivo para o R usando o pacote tidyverse e a função read_excel [@tidyverse]

```{r}
#| echo: true
#| message: false
#| error: false
#| warning: false

library(tidyverse)
library(readxl)
library(psych)
library(GPArotation)

here <- here::here()

Dados_pesquisa_Projeto_Mulher_Li_der_final <- read_excel("Dados pesquisa _ Projeto Mulher Líder final.xlsx", 
     col_types = c("text", "text", "text", 
         "text", "text", "text", "text", "text", 
         "text", "text", "text", "text", "text", 
         "text", "text", "text", "text", "text", 
         "text", "text", "text", "skip"))

```

A seguir, fazemos o subset dos dados com as variáveis de interesse e remoção das linhas com valores faltantes

```{r}
analise <- select(Dados_pesquisa_Projeto_Mulher_Li_der_final, c(2,5,6,7,8,17)) %>% na.omit()
```

Agora, vamos transformar as variaveis numericas e os caracteres em fatores


```{r}

(analise <- analise %>%
  mutate(across(.cols = 1:6, .fns = as.factor)) %>%
  as_tibble() %>% head(5))




```

Agora, vamos fazer a análise descritiva das variáveis

```{r}

summary(analise)

```

A seguir podemos fazer a análise gráfica das variáveis

```{r}
# Instala e carrega o pacote FactoMineR
if (!requireNamespace("FactoMineR", quietly = TRUE)) install.packages("FactoMineR")
# Instala e carrega o pacote factoextra
if (!requireNamespace("factoextra", quietly = TRUE)) install.packages("factoextra")
library(factoextra)
library(FactoMineR)

# Realiza a Análise de Correspondência Múltipla (MCA)
mca_result <- MCA(analise, graph=FALSE)

# Visualiza os resultados
print(mca_result)
# Para visualizar os gráficos dos resultados
plot(mca_result)

# Visualização dos indivíduos no espaço das dimensões
fviz_contrib(mca_result, choice = "var", dim = 1)

```

```{r}
# Biplot com FactoMineR
plot(mca_result, invisible = "ind")

# Ou usando factoextra para mais opções de personalização
fviz_mca_biplot(mca_result)

# Qualidade da representação das categorias
fviz_mca_var(mca_result, col.var = "cos2")

```

```{r}
fviz_mca_ind(mca_result)
```

